【裁判字號】    99,監宣,27
【裁判日期】    990429
【裁判案由】    監護宣告
【裁判全文】
臺灣臺中地方法院民事裁定              99年度監宣字第27號
聲  請  人  蘇振裕
相  對  人  蘇正山
上列聲請人聲請監護宣告事件，本院裁定如下：
    主    文
宣告蘇正山（國民身分證統一編號：Z000000000號）
為受輔助宣告之人。
選定蘇振裕為受輔助宣告之人之輔助人。
聲請費用新臺幣壹仟元由受輔助宣告之人負擔。
    理    由
一、聲請意旨略以：聲請人蘇振裕（男、民國二十一年一月十日
    生、國民身分證統一編號：Z000000000號）為相
    對人蘇正山（男、四十九年三月三十日生、國民身分證統一
    編號：Z000000000號）之父，相對人自幼智能發
    展遲緩，致其不能為意思表示或受意思表示，或不能辨識其
    意思表示之效果，為此聲請對其為監護之宣告，並請選定聲
    請人為監護人，另請指定相對人之母張芬華為會同開具財產
    清冊之人等語。
二、按法院對於監護之聲請，認為未達民法第十四條第一項之程
    度者，得依民法第十五條之一第一項規定，為輔助之宣告，
    民法第十四條第三項定有明文；法院對於監護之聲請，認為
    未達民法第十四條第一項之程度，而有輔助宣告之原因者，
    得依職權以裁定變更為輔助宣告，亦為民事訴訟法第六百二
    十四條之三第一項所明定。次按對於因精神障礙或其他心智
    缺陷，致其為意思表示或受意思表示，或辨識其意思表示效
    果之能力，顯有不足者，法院得因本人、配偶、四親等內之
    親屬、最近一年有同居事實之其他親屬、檢察官、主管機關
    或社會福利機構之聲請，為輔助之宣告。受輔助宣告之人，
    應置輔助人，民法第十五條之一第一項、第一千一百一十三
    條之一第一項亦定有明文。依民法第一千一百十三條之一第
    二項準用同法第一千一百十一條之一規定，法院選定輔助人
    時，應依受輔助宣告之人之最佳利益，優先考量受輔助宣告
    之人之意見，審酌一切情狀，並注意下列事項：(一)受輔助宣
    告之人之身心狀態與生活及財產狀況。(二)受輔助宣告之人與
    其配偶、子女或其他共同生活之人間之情感狀況。(三)輔助人
    之職業、經歷、意見及其與受輔助宣告之人之利害關係。(四)
    法人為輔助人時，其事業之種類與內容，法人及其代表人與
    受輔助宣告之人之利害關係。
三、經查：
  (一)聲請人主張其為相對人之父，相對人有上開事由需為監護宣
    告之事實，業據提出國民身分證、身心障礙手冊、相對人參
    加身心障礙者職業訓練之結訓證書（以上均影本）、臺中榮
    民總醫院出具之診斷證明書為證。是聲請人既為相對人四親
    等內之親屬，依法自得聲請對相對人為監護之宣告。本院於
    鑑定人即澄清綜合醫院劉金明醫師前訊問相對人，相對人對
    其年籍、住所、現任總統何人尚能正確回答，但不知九十三
    減七多少。嗣經鑑定醫師鑑定結果認：相對人為輕度智能障
    礙（身心發展遲緩）之患者，受智商低於正常之影響，除簡
    單日常生活可以自理外，身邊複雜事務則難以獨立執行，需
    要家人或他人加以協助。目前經濟上需由親人資助及協助管
    理。相對人之社會職業功能有輕中度障礙，在認知功能方面
    ，如判斷力、現實感及思考能力亦受影響而減損（智商七十
    四分），以致於無法合理且適當的處理身邊事務，需家人協
    助方能避免其權益之損失；基於相對人精神疾病有「輕中度
    障礙」之原因，對於管理處分自己的財產有必要給予協助，
    有達到「為意思表示或受意思表示，或辨識其意思表示效果
    之能力，顯有不足」之情形，回復正常智能狀態之可能性無
    ，可為輔助宣告等語，此有該醫院成年監護/輔助鑑定書附
    卷可稽。綜上所述，本院審酌上開勘驗結果及醫師所為之鑑
    定意見，認相對人非完全不能辨識其意思表示之效果，未達
    應受監護宣告之程度，惟其辨識能力顯有不足，從而，聲請
    人聲請監護宣告，尚屬有間，惟相對人仍有受輔助之必要，
    爰依職權以裁定為輔助之宣告。
  (二)相對人無配偶，聲請人蘇振裕為相對人之父等情，業據聲請
    人陳明在卷，並提出國民身分證、戶籍謄本、親屬系統表附
    卷為憑。又聲請人蘇振裕於本院訊問時同意擔任監護人，且
    經相對人其他親屬開會同意，亦有前揭筆錄、親屬會議紀錄
    、親屬團體會議推定監護人說明書在卷可憑。本院參酌前揭
    各節，認由聲請人蘇振裕任相對人之輔助人，最能符合受輔
    助宣告之人之最佳利益，爰選定聲請人蘇振裕為相對人之輔
    助人。
四、依民事訴訟法第六百零八條第一項、第六百二十四條之一第
    三項，裁定如主文。
中    華    民    國    99    年    4     月    29    日
                   家事法庭     法  官  王靜秋
正本係照原本作成。
如不服本裁定關於選定輔助人之部分，應於送達後十日內向本院
提出抗告狀，並繳納抗告費新臺幣一千元；其餘關於輔助宣告之
部分，不得抗告。
中    華    民    國    99    年    4     月    29    日
                                書記官  楊金池

司法院資訊處製作；財團法人民間司法改革基金會備份。
